【裁判字號】    90,訴,557
【裁判日期】    900620
【裁判案由】    懲治盜匪條例
【裁判全文】
臺灣臺南地方法院刑事判決                            九十年度訴字第五五七號
    公  訴  人  臺灣台南地方法院檢察署檢察官
    被      告  甲○○
                戊○○
                己○○
                乙○○
    共同指定辯護人  本院公設辯護人  丙○○
右列被告因懲治盜匪條例案件，經檢察官提起公訴（八十九年度偵緝字第七六八號、
九十年度偵字第一七七一、一九○三號），本院判決如左：
    主  文
甲○○共同意圖為自己不法所有，以脅迫致使不能抗拒而使他人交付其物，處有期徒
刑捌年陸月。西瓜刀參把沒收。
戊○○共同意圖為自己不法所有，以脅迫致使不能抗拒而使他人交付其物，處有期徒
刑捌年。西瓜刀參把沒收。
己○○共同意圖為自己不法所有，以脅迫致使不能抗拒而使他人交付其物，累犯，處
有期徒刑捌年捌月。西瓜刀參把沒收。
乙○○共同意圖為自己不法所有，以脅迫致使不能抗拒而使他人交付其物，處有期徒
刑柒年陸月。西瓜刀參把沒收。
    事  實
一、甲○○前於民國八十三年間，因違反肅清煙毒條例案件，經本院判處有期徒刑七
    年確定，經送監執行，於八十五年五月二十一日縮短刑期假釋出獄，復於假釋期
    間違反肅清煙毒條例案件，經本院判處有期徒刑三年六月確定，經送監執行並接
    續執行撤銷假釋之殘餘刑期四年五月十日，指揮書執畢日期為九十一年十二月八
    日（於本案尚不構成累犯）；戊○○前於八十六、八十七年間，因犯竊盜、搶奪
    、強盜、盜匪等罪，經台灣高等法院台南分院於八十八年間裁定其應執行有期徒
    刑六年六月確定，經送監執行，經本院於九十年四月十六日裁定假釋中付保護管
    束，指揮書執畢日期為九十三年六月十一日（於本案尚不構成累犯）；己○○前
    於八十二年間，因違反肅清煙毒條例案件，經本院判處有期徒刑三年六月確定，
    經送監執行，於八十三年九月二十七日縮短刑期假釋出獄，縮刑期滿日期為八十
    五年七月十一日（於本案構成累犯），復於八十六年間違反肅清煙毒條例案件，
    由本院於八十六年十月二十四日判處有期徒刑三年八月，嗣其於八十六年十二月
    三十一日向台灣高等法院台南分院撤回上訴而獲確定，現於台灣台南監獄執行中
    ，指揮書執畢日期為九十一年十月二十五日；乙○○前於八十二年間，因違反肅
    清煙毒條例案件，經台灣高等法院台南分院判處有期徒刑三年八月確定，經送監
    執行，於八十四年六月十三日縮短刑期假釋出獄，復於假釋期間違反肅清煙毒條
    例案件，由本院於八十六年十二月十六日判處有期徒刑三年四月，並經台灣高等
    法院台南分院於八十七年二月二十四日駁回上訴確定，經送監執行並接續執行撤
    銷假釋之殘餘刑期四年四月六日，指揮書執畢日期為九十七年四月二十二日（於
    本案尚不構成累犯）。甲○○、戊○○、己○○、乙○○於八十六年八月二十日
    凌晨一時五分許（起訴書誤載為晚間九時許），共乘由戊○○駕駛其之前與乙○○共同於同年月十八日二十三、二十四時許，在台南市○○路北安橋附近竊得之
    不詳車號廂型車（戊○○與乙○○共同竊盜部分未據起訴），行經由丁○○○所
    經營位於台南縣善化鎮小新里三一五號「寶香飲食部」時，見該店正欲關門打烊
    之際，竟共同意圖為自己不法之所有，謀議以該店為強劫目標，旋由戊○○將該
    廂型車停於店外，並在車內負責把風及接應，甲○○即戴鴨舌帽及口罩、己○○
    戴安全帽、乙○○戴口罩以掩飾渠等身份，並手持事先購買之西瓜刀各一把進入
    店內，由乙○○割斷該店對外聯絡之電話線，甲○○、己○○則持西瓜刀以喝令
    丁○○○及該店員工庚○○○二人交出身上全部財物之脅迫方式，致使丁○○○
    及庚○○○不能抗拒，丁○○○即依指示取下其身上之金項鍊一條（價值約新台
    幣（下同）一萬二千元）、女用勞力士手錶一只（價值約新台幣十一萬七千元）
    及現金四千元，庚○○○亦依指示取下其身上之金項鍊一條（價值約五千元），
    並將之置放於店內之電話桌上，甲○○、己○○、乙○○即迅速取走上開財物並
    搭乘戊○○駕駛之上開廂型車逃逸，渠等並將強劫得手之財物持往店名不詳之金
    飾店及梁明德（另由檢察官為不起訴處分）經營之「統寶當鋪」典當，所得財物
    均朋分花用完畢。嗣經警由統寶當鋪之典當資料查出乙○○曾持丁○○○之女用
    勞力士手錶一只典當，而循線查獲乙○○，經乙○○於八十九年十月二十五日之
    警訊中供述甲○○、戊○○、己○○均參與犯案，進而查悉上情。
二、案經台南縣警察局善化分局及嘉義市警察局報請（乙○○部分）台灣台南地方法
    院檢察署檢察官及同署檢察官自行簽分偵查起訴。
    理  由
一、訊據被告甲○○、戊○○、己○○、乙○○均對於右揭盜匪事實坦承不諱，核與
    告訴人丁○○○及庚○○○指訴之情節相符。另被告乙○○雖辯稱：伊於偵查中
    良心發現，自白供出本件犯行，讓檢察官得以追訴本案之其他共犯，應適用證人
    保護法第十四條第一項之規定，減輕或免除其刑云云，惟按證人保護法第十四條
    第一項明文規定：「第二條所列刑事案件之被告或犯罪嫌疑人，於偵查中供述與
    該案案情有重要關係之待證事項或其他共犯之犯罪事證，因而使檢察官得以追訴
    該案之其他共犯者，以『經檢察官事先同意者』為限，就因其供述所涉之犯罪，
    減輕或免除其刑」。經查本案被告乙○○係涉犯懲治盜匪條例第五條第一項一款
    之普通盜匪罪，其最輕本刑為為七年以上有期徒刑，自屬證人保護法第二條第一
    款規定「最輕本刑為三年以上有期徒刑之罪」之案件，又被告乙○○雖於八十九
    年十月二十五、二十六日之警訊筆錄及八十九年十二月二十五、二十六日、九十
    年一月二十日之偵查筆錄中，供述本案其他共犯之犯罪事證，因而使檢察官得以
    追訴本案之其他共犯，此固有上開筆錄五份在卷可參（附於八十九年度偵緝字第
    七六八號偵查卷），然遍查全卷，並無被告乙○○『經檢察官事先同意』而供述
    本案其他共犯犯罪事證之相關證明資料，且參諸被告乙○○於警訊時供稱：「（
    問：你為何在檢察官偵訊未承認坦白犯行，而向警方坦承犯案過程？）我愈想心
    裡更不安，而被搶的被害人是辦案刑警的親戚更使我難安，所以才在警方帶同追
    查「水蛙」（即被告甲○○）的真實身份時，才坦承犯行」等語明確（見八十九
    年度偵緝字第七六八號偵查卷第二十七頁正面），益徵被告乙○○並未事先經檢
    察官同意而係自行供出本案之其他共犯，此顯與上開證人保護法第十四條第一項
    規定之要件不符，是被告乙○○於本案中即無減輕或免除其刑之可言。綜上，本
    案證已甚明確，被告四人犯行堪以認定，均應依法論科。至公設辯護人辯護意旨
    雖認本案公訴人起訴被告四人係犯懲治盜匪條例第五條第一項第一款之盜匪罪，
    然懲治盜匪條例業經失效，本案應依刑法之強盜罪論處等語，惟按現行懲治盜匪
    條例係經立法程序於四十六年六月五日修正公布施行，將第八條「依特種刑事案
    件訴訟條例審理」及第十條「施行期間定為一年，必要時得以命令延長」之規定
    予以刪除，原第九條改為第八條、第十一條改為第九條。考其刪除第十條有關臨
    時法規定之立法本意，係為期遏止盜風，改善治安，認本條例第一條至第七條及
    原第九條均仍有繼續施行之必要，因將本條例由臨時法改為常態性刑事特別法，
    並重新調整條次，形式上雖謂修正，實具重新全部立法之性質，故本條例修正前
    雖有數次命令延長已逾期，仍非可認為已經失效，最高法院九十年度台上字第一
    四七二、一九九七、二一○七號判決可資參照，是依現行實務多數見解仍認懲治
    盜匪條例係現行有效之法律，併此敘明。
二、被告四人意圖為自己不法所有，以脅迫致使不能抗拒而使他人交付財物，核渠等
    所為，均係犯懲治盜匪條例第五條第一項一款之普通盜匪罪。被告四人就上揭犯
    行，有犯意聯絡及行為分擔，皆為共同正犯。又被告己○○有如事實欄所述之科
    刑及執行紀錄，有卷附臺灣高等法院被告全國前案紀錄表可按，其受有期徒刑之
    執行完畢，五年以內再犯有期徒刑以上之罪，為累犯，應依刑法累犯之規定，加
    重其刑。爰審酌被告四人均有如事實欄所述之多項前科紀錄，素行不佳，渠等不
    思正途賺取錢財，竟共同持鋒利之西瓜刀強劫財物，犯罪手段惡質性重大，對被
    害人所受傷害及社會安寧秩序所生危害甚鉅，及其所得財物數量、被告乙○○於
    偵查中供述本案其他共犯、被告戊○○負責把風之參與程度、犯罪後均坦承犯行
    等一切情狀，分別量處如主文所示之刑。又本案被告四人共同犯罪所用之西瓜刀
    三把，係屬被告四人共同所有供犯罪所用之物，雖未扣案但無證據證明其業已滅
    失，爰併予宣告沒收。另本案被告盜匪所得財物，被告等已於警訊中供明業經朋
    分花用完畢，無從發還被害人，本院自無庸再為發還之諭知，附此敘明。
據上論斷，應依刑事訴訟法第二百九十九條第一項前段，懲治盜匪條例第五條第一項
第一款、第八條，刑法第二十八條、第四十七條、第三十八條第一項第二款，判決如
主文。
本案經檢察官李宗榮到庭執行職務
中      華      民    國    九十      年      六      月     二十     日
                              臺灣臺南地方法院刑事第四庭
                                審判長  法  官  張  菁
                                        法  官  鄭燕璘
                                        法  官  張銘晃
右正本證明與原本無異
如不服本判決應於送達後十日內向本院提出上訴狀（應附繕本）
                                        書記官  杜孟珍
中      華      民      國    九十      年      六      月     二十一   日
附錄本案論罪科刑法條全文：
懲治盜匪條例條例第五條第一項第一款
有左列行為之一者，處無期徒刑或七年以上有期徒刑：
一、意圖為自己或第三人不法所有，以強暴、脅迫、藥劑、催眠術或他法，致使不能
    抗拒而取他人之物或使其交付者。


司法院資訊處製作；財團法人民間司法改革基金會備份。
